【裁判字號】    95,易,1080
【裁判日期】    950915
【裁判案由】    毒品危害防制條例
【裁判全文】
臺灣板橋地方法院刑事判決              95年度易字第1080號
公  訴  人  臺灣板橋地方法院檢察署檢察官
被      告  甲○○
上列被告因違反毒品危害防制條例案件，經檢察官提起公訴（95
年度毒偵字第3301號），及移送併案審理（95年度毒偵字第3693
號），本院合議庭裁定依簡式審判程序審理，本院判決如下：
    主  文
甲○○連續施用第二級毒品，累犯，處有期徒刑月，如易科罰
金以銀元佰元即新臺幣玖佰元折算壹日。
扣案安非他命殘渣袋貳個沒收銷燬之；吸食器壹組沒收之。
    事  實
一、甲○○於民國81年至85年間，分別因強盜、恐嚇、違反槍砲
    彈藥刀械管制條例、偽造文書等罪，先後經法院判決判處有
    期徒刑5 年2 月、1 年2 月、7 月、5 月確定，經裁定定應
    執行刑為有期徒刑7 年2 月，執行至87年6 月16日假釋付保
    護管束，所餘殘刑3 年4 月4 日。嗣甲○○於87年間因施用
    毒品，經本院以88年度毒聲字第308 號裁定送觀察、勒戒後
    ，認無繼續施用毒品之傾向，於88年3 月26日勒戒完畢釋放
    出所，經臺灣板橋地方法院檢察署檢察官於88年3 月30日以
    87年度偵字第26379 號為不起訴處分確定。甲○○於前開不
    起訴處分確定後又施用毒品，經臺灣臺北地方法院以89年度
    毒聲字第899 號裁定送請觀察、勒戒後，認無繼續施用毒品
    之傾向，而於89年8 月22日勒戒完畢釋放出所，並經臺灣彰
    化地方法院檢察署檢察官於同日以89年度毒偵字第3721號為
    不起訴處分確定。甲○○因此經檢察官聲請撤銷前開假釋部
    分，執行殘刑3 年4 月4 日，於92年4 月26日縮短刑期執行
    完畢（於本件構成累犯）。復因施用毒品案件，經本院於94
    年11月11日以94年度簡字第4634號判決處有期徒刑6 月確定
    ，並於95年2 月10日因易科罰金執行完畢（於本件亦構成累
    犯）。竟不知悔改，復基於施用第二級毒品安非他命之概括
    犯意，於95年2 月5 日至95年5 月11日止，多次在其臺北縣
    板橋市○○路○ 段118 巷11弄56之2 號3 樓住處施用安非他
    命。嗣其於95年2 月6 日13時15分許，在臺北縣板橋市○○
    路○ 段385 號前因另案通緝為警方逮捕到案；其再於95年5
    月12日15時20分許，在其上開板橋市○○路○ 段118 巷11弄
    56之2 號3 樓住處為警方查獲，並扣得安非他命殘渣袋二個
    與吸食器一組，經採集甲○○尿液送驗後，均呈安非他命陽
    性反應，始悉上情。
二、案經臺北縣政府警察局海山分局報告臺灣板橋地方法院檢察
    署檢察官偵查起訴；暨臺北市政府警察局萬華分局報告臺灣
    板橋地方法院檢察署檢察官偵查移送併案審理。
    理  由
一、訊據被告甲○○對於上揭犯罪事實均坦承不諱。再被告為警
    方於事實欄所載時地查獲後，採尿送驗結果，其尿液係呈安
    非他命類陽性反應等情，此有臺灣檢驗科技股份有限公司出
    具之濫用藥物尿液檢驗報告二紙附卷可稽（見95年度毒偵字
    第3301號偵查卷第8 頁、95年度毒偵字第3693號偵查卷第42
    頁）。此外，復有毒品安非他命殘渣袋二個，暨被告所有供
    其施用毒品安非他命所用之吸食器一組等物，扣案足資佐證
    。而上開扣案之殘渣袋確有毒品安非他命殘留一節，亦有臺
    北市政府警察局萬華分局查獲涉嫌毒品危害防制條例毒品初
    步鑑驗報告單在卷足憑（見95年度毒偵字第3693號偵查卷第
    19頁），另被告亦供稱該等殘渣袋係供其放置安非他命之用
    等語，足徵上開二個殘渣袋應有毒品安非他命殘留，自無疑
    義。又被告於81年至85年間，分別因強盜、恐嚇、違反槍砲
    彈藥刀械管制條例、偽造文書等罪，先後經法院判處有期徒
    刑5 年2 月、1 年2 月、7 月、5 月確定，經裁定定應執行
    刑為有期徒刑7 年2 月，執行至87年6 月16 日 假釋付保護
    管束，所餘殘刑3 年4 月4 日。嗣被告於87年間因施用毒品
    ，經本院以88年度毒聲字第308 號裁定送觀察、勒戒後，認
    無繼續施用毒品之傾向，於88年3 月26日勒戒完畢釋放出所
    ，經臺灣板橋地方法院檢察署檢察官於88年3 月30日以87年
    度偵字第26379 號為不起訴處分確定。被告於前開不起訴處
    分確定後又施用毒品，經臺灣臺北地方法院以89年度毒聲字
    第899 號裁定送請觀察、勒戒後，認無繼續施用毒品之傾向
    ，而於89年8 月22日勒戒完畢釋放出所，並經臺灣彰化地方
    法院檢察署檢察官於同日以89年度毒偵字第3721號為不起訴
    處分確定。被告因此經檢察官聲請撤銷前開假釋部分，執行
    殘刑3 年4 月4 日，於92年4 月26日縮短刑期執行完畢。復
    因施用毒品案件，經本院於94年11月11日以94年度簡字第
    4634號判決處有期徒刑6 月確定，並於95年2 月10日因易科
    罰金執行完畢等情，復有臺灣高等法院被告前案紀錄表一件
    在卷足參。事證明確，被告犯行堪以認定，應予依法論科。
二、查安非他命係屬於毒品危害防制條例第2 條第2 項第2 款所
    列之第二級毒品，故核被告所為，係犯毒品危害防制條例第
    10條第2 項之施用第二級毒品罪。又被告施用安非他命前後
    非法持有安非他命之低度行為，應為施用之高度行為所吸收
    ，應僅論以施用之高度行為。按被告行為後，刑法第56條連
    續犯之規定，業於94年1 月7 日修正公布刪除，並於95年7
    月1 日施行，則被告多次施用毒品海洛因之犯行，因行為後
    新法業已刪除連續犯之規定，此刪除雖非犯罪構成要件之變
    更，但顯已影響行為人刑罰之法律效果，自屬法律有變更，
    依修正後刑法第2 條第1 項規定，比較新、舊法結果，仍應
    適用較有利於被告之行為時法律即修正前刑法論以連續犯（
    最高法院95年第8 次刑事庭會議決議參照）。被告先後多次
    施用安非他命之犯行，時間緊接，犯罪構成要件相同，所犯
    罪名係屬同一，顯係基於概括犯意反覆為之，應論以連續犯
    之一罪，並依修正前刑法第56條之規定，加重其刑。另檢察
    官雖僅就被告於95年2 月6 日為警採尿回溯96小時內之某時
    施用安非他命之犯行起訴，未就被告如事實欄所載之其餘時
    間施用安非他命之犯行起訴，然檢察官就犯罪事實之一部起
    訴者，其效力及於全部，且此未經起訴之部分亦經檢察官函
    請併案審理（95年度毒偵字第3693號），及公訴人當庭請求
    併案審理，本院自應就屬於連續犯裁判上一罪之其餘上開部
    分一併加以裁判，併此敘明。被告曾於81年至85年間，分別
    因強盜、恐嚇、違反槍砲彈藥刀械管制條例、偽造文書等罪
    ，先後經法院判處有期徒刑5 年2 月、1 年2 月、7 月、5
    月確定，經裁定定應執行刑為有期徒刑7 年2 月，執行至87
    年6 月16日假釋付保護管束，所餘殘刑3 年4 月4 日。嗣被
    告於87年間因施用毒品，經本院以88年度毒聲字第308 號裁
    定送觀察、勒戒後，認無繼續施用毒品之傾向，於88年3 月
    26日勒戒完畢釋放出所，經臺灣板橋地方法院檢察署檢察官
    於88年3 月30日以87年度偵字第2637 9號為不起訴處分確定
    。被告於前開不起訴處分確定後又施用毒品，經臺灣臺北地
    方法院以89年度毒聲字第899 號裁定送請觀察、勒戒後，認
    無繼續施用毒品之傾向，而於89年8 月22日勒戒完畢釋放出
    所，並經臺灣彰化地方法院檢察署檢察官於同日以89年度毒
    偵字第3721號為不起訴處分確定。被告因此經檢察官聲請撤
    銷前開假釋部分，執行殘刑3 年4 月4 日，於92年4 月26日
    縮短刑期執行完畢。復因施用毒品案件，經本院於94年11月
    11日以94年度簡字第4634號判決處有期徒刑6 月確定，並於
    95年2 月10日因易科罰金執行完畢等情，此有卷附臺灣高等
    法院被告前案紀錄表可稽，其於五年以內再故意犯本件有期
    徒刑以上之罪，不論依修正前之刑法第47條，或修正後之刑
    法第47條第1 項之規定，均構成累犯，對被告而言並無有利
    或不利之情形，自不生新舊法比較之問題，應逕依修正前之
    刑法第47條，論以累犯，並加重其刑。爰審酌被告素行不佳
    ，有施用毒品前科如前，其再度違反禁令，非法施用足以導
    致精神障礙及生命危險之毒品，危害身心甚鉅，且施用毒品
    後可能做出對於他人或社會有危害之衝動行為，惟被告犯罪
    後坦承犯行，甚有悔意，態度尚佳，且被告具體請求本院判
    處如主文所示之刑度等一切情狀，量處被告如主文所示之刑
    。又按「行為後法律有變更者，適用行為時之法律；但行為
    後之法律有利於行為人者，適用最有利於行為人之法律」，
    刑法第2 條第1 項定有明文。本件被告於犯上開施用毒品罪
    時之刑法第41條第1 項前段規定：「犯最重本刑為五年以下
    有期徒刑以下之刑之罪，而受六個月以下有期徒刑或拘役之
    宣告，因身體、教育、職業、家庭之關係或其他正當事由，
    執行顯有困難者，得以一元以上三元以下折算一日，易科罰
    金。」又被告行為時之易科罰金折算標準，修正前罰金罰鍰
    提高標準條例第2 條前段（現已刪除）規定，就其原定數額
    提高為100 倍折算一日，則本件被告行為時之易科罰金折算
    標準，應以銀元三百元折算一日，經折算為新臺幣後，應以
    新臺幣九百元折算為一日。惟95年7 月1 日修正公布施行之
    刑法第41條第1 項前段則規定：「犯最重本刑為五年以下有
    期徒刑以下之刑之罪，而受六個月以下有期徒刑或拘役之宣
    告者，得以新臺幣一千元、二千元或三千元折算一日，易科
    罰金。」比較修正前後之易科罰金折算標準，以95年7 月1
    日修正公布施行前之規定，較有利於被告，則應依刑法第2
    條第1 項前段，適用修正前刑法第41條第1 項前段規定，諭
    知如易科罰金之折算標準，以資懲儆。
三、按我國刑法之規定，沒收為從刑之一種，附屬於主刑，不生
    比較輕重問題，亦不容與其他刑法總則規定割裂適用，且修
    正後有關沒收之規定，並無特別有利於被告，應適用被告行
    為時即修正前之刑法第38條之規定，先予敘明。扣案毒品安
    非他命殘渣袋二個，因與毒品安非他命有不可析離之關係，
    應依毒品危害防制條例第18條第1 項前段之規定，不問屬於
    犯人與否，就上開殘渣袋二個均應宣告沒收銷燬之。另扣案
    安非他命吸食器一組，係被告所有供其施用毒品安非他命所
    用之物等情，業經被告供述明確，上開物品應依修正前刑法
    第38條第1 項第2 款、第3 項之規定，宣告沒收之。
四、末按「除被告所犯為死刑、無期徒刑、最輕本刑為三年以上
    有期徒刑之罪或高等法院管轄第一審案件者外，於前條第一
    項程序進行中，被告先就被訴事實為有罪之陳述時，審判長
    得告知被告簡式審判程序之旨，並聽取當事人、代理人、辯
    護人及輔佐人之意見後，裁定進行簡式審判程序。」刑事訴
    訟法第273 條之1 第1 項定有明文。查本件被告所犯上開施
    用毒品之罪，非最輕本刑為三年以上有期徒刑之罪，且被告
    於本院95年9 月1 日審判程序進行中，復就被訴之事實為有
    罪之陳述，經告知被告簡式審判程序之旨，被告及公訴人對
    於本件改依簡式審判程序審理亦均表示無意見，本院即依前
    揭刑事訴訟法規定，裁定本件進行簡式審判程序，末此敘明
    。
據上論斷，應依刑事訴訟法第299 條第1 項前段、第273 條之1
第1 項，毒品危害防制條例第10條第2 項、第18條第1 項前段，
刑法第11條、第2 條第1 項、修正前第56條、修正前第47條、修
正前第41條第1 項前段、修正前第38條第1 項第2 款、第3 項，
修正前罰金罰鍰提高標準條例第2 條，現行法規所定貨幣單位折
算新臺幣條例第2 條，判決如主文。
本案經檢察官王聖涵到庭執行職務。
中    華    民    國    95    年    9     月    15    日
                  刑事第十九庭  法  官  許必奇
以上正本證明與原本無異。
如不服本判決，應於判決送達後10日內，向本院提出上訴狀。
                                書記官  金和國
中    華    民    國    95    年    9     月    15    日
附錄：
毒品危害防制條例第10條：
施用第一級毒品者，處 6 月以上 5 年以下有期徒刑。
施用第二級毒品者，處 3 年以下有期徒刑。


司法院資訊處製作；財團法人民間司法改革基金會備份。
